【裁判字號】    97,交抗,503
【裁判日期】    970514
【裁判案由】    聲明異議
【裁判全文】
臺灣高等法院臺中分院刑事裁定        97年度交抗字第503號
抗  告  人
即受處分人  甲○○
上列抗告人因違反道路交通管理處罰條例案件，不服臺灣臺中地
方法院97年度交聲字第619號中華民國97年4月7日裁定（原處分
案號：交通部公路總局臺中區監理所臺中市監理站裁監稽違字第
裁61－HD0000000號）提起抗告，本院裁定如下：
    主  文
抗告駁回。
    理    由
一、抗告意旨略以：受處分人即抗告人甲○○於民國97年2月14
    日早上約10時，回家發見放在門口的安全帽被偷，因有精神
    病思考能力差，怕騎機車沒有戴安全帽被罰500元，一緊張
    即趕緊去賣場買安全帽，車程頂多3分鐘，買好安全帽出來
    ，警察就在抗告人旁邊等。抗告人有精神病，無就業機會，
    精神不好，膽子又小，只敢在附近騎，因怕被罰500元，反
    而被罰15000元，盼能原諒云云。
二、抗告人異議意旨略以：異議人即受處分人甲○○經常有吸食
    強力膠，遇有同類朋友叫她喝酒她就喝，頭腦已不會思考，
    形同廢人，全無經濟來源，須靠其母親之積蓄生活。且受處
    分人持有重大傷病卡（其他器質性精神病），希望能從輕處
    分，爰聲明異議等語。
三、原裁定以：
(一)、按汽車駕駛人飲用酒類或其他類似物後，其吐氣所含酒精濃
    度超過每公升0．25毫克，不得駕車；駕駛汽車經測試檢定
    酒精濃度超過標準，處汽車駕駛人罰鍰15000元以上60000元
    以下，並當場移置保管該汽車及吊扣駕駛執照一年，道路交
    通安全規則第114條第2款、道路交通管理處罰條例第35條第
    1項第4款分別定有明文。復按行為時因精神障礙或其他心智
    缺陷，致其辨識行為違法或依其辨識而行為之能力，顯著減
    低者，得減輕處罰，行政罰法第9條第4項亦有明文。
(二)、本件抗告人甲○○於97年2月14日，酒後騎乘TVX－508號機
    車，在臺中縣霧峰鄉○○路806號前，遭警員測得其呼氣所
    含酒精成分為每公升0.37毫克等情，有酒精濃度測定值列印
    單影本一份、臺中縣警察局舉發違反道路交通管理事件通知
    單影本一份在卷可稽，抗告人確有上開酒後駕車之違規行為
    無誤。
(三)、抗告人罹有器質性精神病，於症狀不穩定時出現幻聽、妄想
    及不安全感，有重大傷病免自行部份負擔證明卡影本一份、
    財團法人臺灣省私立台中仁愛之家附設靜和醫院97年3月21
    日中仁靜醫字第115號函在卷可稽。抗告人於行為時，有因
    其精神障礙，致其依其辨識而行為之能力，顯著減低之情形
    ，依行政罰法第9條第4項之規定，得減輕處罰。
(四)、原處分機關依道路交通管理處罰條例第35條第1項第1款規定
    ，裁處抗告人罰鍰15000元，固非無據。惟原處分機關未審
    酌抗告人上開精神障礙，致行為時之辨識能力顯著減低之事
    由，而予以減輕處罰，尚有未合。抗告人之異議為有理由，
    將原裁決關於罰鍰部分撤銷，並依行政罰法第9條第4項規定
    減輕處罰，裁處罰鍰新台幣10000元。另原裁決關於吊扣駕
    駛執照十二個月及施以道安講習部分，抗告人並未就此部分
    異議，且其性質係預防將來再犯危險之管制罰，無上開減輕
    處罰規定之適用，未予撤銷改判。
四、原審裁定以抗告人違規事由，事證明確，可以認定。並以抗
    告人行為當時，因精神障礙，致其依其辨識而行為之能力，
    顯著減低，應依行政罰法第9條第4項規定，減輕抗告人之處
    罰，因將原處分關於罰鍰部分撤銷改判。認事用法均無違誤
    ，裁處罰鍰之數額亦屬妥當。抗告人仍以上詞，指摘原審裁
    定不當，並非有據，其抗告為無理由，應予駁回。
五、據上論斷，應依道路交通事件處理辦法第26條、刑事訴訟法
    第412條規定，裁定如主文。
中    華    民    國    97    年    5    月    14     日
            交通法庭    審判長法  官  陳  筱  珮
                              法  官  康  應  龍
                              法  官  趙  春  碧
上列正本證明與原本無異。
不得抗告。
                              書記官  蘇  昭  文
中    華    民    國    97    年    5     月    15    日


司法院資訊處製作；財團法人民間司法改革基金會備份。
